臺灣臺中地方法院小額民事判決
111年度豐小字第327號
原      告  國泰世紀產物保險股份有限公司

法定代理人  陳萬祥  
訴訟代理人  鄭如妙  
被      告  連古秀桃
訴訟代理人  連佳順  
上列當事人間請求侵權行為損害賠償(交通)事件，本院於民國11
1年4月26日言詞辯論終結，判決如下：
    主      文
被告應給付原告新臺幣38,524元，及自民國111年1月18日起至償
日止，按年息百分之5計算之利息。
訴訟費用新臺幣1,000元由被告負擔。
本判決得假執行。但被告如以新臺幣38,524元為原告預供擔保，
得免為假執行。
    事實及理由
一、原告主張：被告於民國110年1月15日13時50分許，駕駛車牌
    號碼00-0000號自用小客車，行經臺中市○○區○○路000號前時
    ，因未注意車前狀況，不慎碰擦撞原告承保、訴外人白鴻賓
    所有並駕駛之AYU-6600號自用小客車（下稱系爭車輛），致
    系爭車輛受損（下稱系爭事故），經送修系爭車輛，共支出
    修理費新臺幣（下同）59,038元，原告已依保險契約悉數理
    賠，惟因系爭車輛亦有違規停車之過失，是訴外人白鴻賓應
    負擔百分之30之肇事責任，被告應負擔百分之70之肇事責任
    ，爰依保險法第53條第1項及民法侵權行為規定代位請求被
    告賠償38,524元（已扣除系爭車輛之零件折舊及過失比例）
    等語，並聲明：被告應給付原告38,524元，及自起訴狀繕本
    送達翌日起至清償日止，按年息百分之5計算之利息。
二、被告則以：訴外人白鴻賓駕駛系爭車輛違規停放於巷道出口
    處之紅線上，且半個車身在紅線外，致被告駕駛車輛經過時
    不慎輕微擦撞，然卻要求鉅額賠款，又被告雖就本件事故有
    過失，然僅應負擔百分之50之肇事責任等語，資為抗辯。並
    聲明：㈠原告之訴駁回。㈡如受不利判決，願供擔保請准宣告
    免為假執行
三、本院得心證之理由：
  ㈠本件原告主張被告於上開時、地駕駛自用小客車，因未注意
    車前狀況，於右轉時不慎擦撞系爭車輛，致系爭車輛受損，
    原告為此賠付系爭車輛修理費等情，業據原告提出國泰產險
    任意車險賠案簽結內容表、臺中市政府警察局道路交通事故
    初步分析研判表、當事人登記聯單、系爭車輛行車執照、估
    價單、系爭車輛受損照片、電子發票證明聯等為證，並經本
    院向臺中市政府警察局第五分局調閱系爭事故之相關資料核
    對無訛，被告對此亦不爭執，僅辯稱系爭車輛駕駛人亦有過
    失。是原告此部分主張，堪信為真實。
  ㈡按因故意或過失，不法侵害他人之權利者，負損害賠償責任
    ；不法毀損他人之物者，被害人得請求賠償其物因毀損所減
    少之價額。民法第184條第1項前段、第196條分別定有明文
    。次按汽車行駛時，駕駛人應注意車前狀況及兩車並行之間
    隔，並隨時採取必要之安全措施，不得在道路上蛇行，或以
    其他危險方式駕車；又汽車停車時，應依下列規定：四、設
    有禁止停車標誌、標線之處所不得停車，道路交通安全規則
    第94條第3項、第112條第1項第4款亦規定甚明。經查，被告
    於警詢時稱：「我當時駕駛自小客車2J-1087由中清路2段33
    3巷右轉中清路，對方停在轉彎處，我開過去時車右後方就
    不小心擦撞到。」等語，佐以訴外人白鴻賓於警詢時稱：「
    我將自小客AYU-6600停在中清路2段331前，人離開辦事，是
    有人通知我才知道車被撞。」等語，足見被告駕駛車輛行經
    系爭事故路口欲右轉彎時，並未注意車前狀況即貿然向右轉
    彎，致擦撞系爭車輛，有A3類道路交通事故調查紀錄表及道
    路交通事故現場圖在卷可稽，是被告違反前開道路安全規則
    甚明，對於防止損害之發生顯未盡相當之注意，就系爭事故
    之發生自有過失，且被告之過失行為與系爭車輛受損間有相
    當因果關係，被告自應負侵權行為損害賠償責任；而訴外人
    白鴻賓將系爭車輛臨時停放於紅線上之行為，有道路交通事
    故現場圖、現場照片及初步分析研判表在卷可稽，亦明顯違
    反上開規定，且其違規停車行為，客觀上已足以阻礙他人合
    法行車路線，提高肇事之可能性，是系爭車輛於禁止臨時停
    車處所停車，亦為系爭事故肇事因素之一，可認本件訴外人
    白鴻賓亦有過失。是被告與訴外人白鴻賓就系爭事故之發生
    均有責任，本院斟酌雙方就系爭事故具有前揭過失、雙方原
    因力之強弱及過失之輕重結果，認被告為肇事主因，應負70
    ％肇事責任，訴外人白鴻賓為肇事次因，應負30％肇事責任。
  ㈢而民法第196條所謂因毀損減損之價額，得以修復費用為估定
    之標準，但以必要者為限，例如修理材料以新品換舊品應予
    折舊，最高法院79年度第9次民庭會議決議闡釋甚明。本件
    被告既過失不法毀損系爭車輛，已如上述，是揆諸前開規定
    ，自應負侵權行為損害賠償責任，則原告以修復金額作為賠
    償金額，自屬有據。又系爭車輛之零件修理既係以新零件更
    換被損之舊零件，是依上說明，自應將零件折舊部分予以扣
    除。查系爭車輛送修須支出修理費用59,038元，其中零件費
    4,449元、工資54,589元，此有原告提出之估價單附卷可稽
    。而依行政院所頒「固定資產耐用年數表」及「固定資產折
    舊率表」之規定，自用小客車之耐用年數為5年，依定率遞
    減法每年折舊千分之369，而實際使用年數逾耐用年數，其
    最後1年之折舊額，加歷年折舊累計額，總和不得超過該資
    產成本原額之10分之9。再參照卷附之系爭車輛行車執照影
    本，其上載明該車係於104年1月出廠（未載日故以15日計算
    ），直至110年1月15日系爭事故發生日止，實際使用日數已
    逾5年。因此，系爭車輛依此方式核算扣除折舊額後，得請
    求之零件修理費為445元（計算式：4,449×1/10＝445，元以
    下四捨五入），再加計工資後，則系爭車輛之必要修理費合
    計為55,034元(計算式：445＋54,589＝55,034)。至被告雖抗
    辯系爭車輛修繕費用過高，僅輕微擦撞系爭車輛云云，惟未
    能具體指明原告所提估價單中有何不符實際之處，亦未提出
    由其他修車廠就系爭車輛修繕費用進行實際評估之估價單以
    佐其說，是被告所辯尚難憑採。
  ㈣再按損害之發生或擴大，被害人與有過失者，法院得減輕賠
    償金額，民法第217條第1項有明文規定。上開規定係為促使
    被害人對於自己生命、身體之安全，盡其應盡之注意義務，
    避免或減少危險或損害之發生，以求當事人間之公平。所謂
    被害人與有過失，即被害人之行為助成損害之發生或擴大，
    就結果之發生為共同原因之一，行為與結果有相當因果關係
    ，即足當之。本院認就系爭事故發生之過失責任，應以被告
    負擔70％肇事責任，訴外人白鴻賓負擔30％肇事責任，有如前
    述，而原告係代位訴外人白鴻賓向被告求償，則依此計算，
    被告應賠償之金額，當應依比例酌減為38,524元（計算式：
    55,034×0.7＝38,524，元以下四捨五入）。
  ㈤末按給付無確定期限者，債務人於債權人得請求給付時，經
    其催告而未為給付，自受催告時起，負遲延責任。其經債權
    人起訴而送達訴狀，與催告有同一之效力；遲延之債務，以
    支付金錢為標的者，債權人得請求依法定利率計算之遲延利
    息；應付利息之債務，其利率未經約定，亦無法律可據者，
    週年利率為百分之五，民法第229條第2項、第233條第1項前
    段、第203條分別定有明文。本件原告對於被告之前揭侵權
    行為損害賠償請求權，係屬給付無確定期限之金錢債權，既
    經原告起訴而起訴狀繕本於111年1月17日合法送達被告，有
    本院送達證書在卷可按，則原告請求被告給付自起訴狀繕本
    送達翌日即111年1月18日起至清償日止，按年息百分之5計
    算之遲延利息，應屬有據。
四、綜上所述，原告依保險代位及侵權行為之法律關係，請求被
    告給付38,524元，及自111年1月18日起至清償日止，按年息
    百分之5計算之利息，為有理由，應予准許。
五、本件事證已臻明確，兩造其餘攻擊防禦方法及所舉證據，經
    審酌結果，與本件判決結論均無影響，爰不一一論述，附此
    敘明。
六、本判決係依小額訴訟程序所為被告敗訴之判決，依民事訴訟
    法第436條之20規定，應依職權宣告假執行。又被告陳明願
    供擔保請准宣告免為假執行，核無不合，爰酌定相當擔保金
    額宣告之。
七、依民事訴訟法第78條、第436條之19第1項規定，確定訴訟費
    用額為1,000元（即原告繳納之第一審裁判費1,000元），由
    被告負擔。
中　　華　　民　　國　　111 　年　　5 　　月　　31　　日
                  豐原簡易庭    法  官  廖弼妍
如不服本判決，應於判決送達後20日內，以判決違背法令為理由
，向本院提出上訴狀並表明上訴理由（上訴理由應表明：一、原
判決所違背之法令及其具體內容；二、依訴訟資料可認為原判決
有違背法令之具體事實），如於本判決宣示後送達前提起上訴者
，應於判決送達後20日內補提上訴理由書（須附繕本）。
以上為正本係照原本作成。
中　　華　　民　　國　　111 　年　　5 　　月　　31　　日
                                書記官  陳貴卿